【裁判字號】    98,上訴,2354
【裁判日期】    980615
【裁判案由】    毒品危害防制條例
【裁判全文】
臺灣高等法院刑事判決                98年度上訴字第2354號
上  訴  人
即  被  告  甲○○
上列上訴人因毒品危害防制條例案件，不服臺灣板橋地方法院98
年度訴字第1254號，中華民國98年5 月11日第一審判決（起訴案
號：臺灣板橋地方法院檢察署98年度毒偵字第1948號），提起上
訴，本院判決如下：
    主  文
上訴駁回。
    理  由
一、依刑事訴訟法第350 條、第361 條、第362 條、第367 條規
    定，不服地方法院之第一審判決而上訴者，須提出上訴書狀
    ，並應敘述具體理由，為上訴必備之程式；其所提出之書狀
    未敘述上訴理由，或僅曾以言詞陳述上訴理由者，均應於上
    訴期間屆滿後20日內補提理由書於第一審法院。第一審法院
    經形式審查，認逾期未補提上訴理由者，應定期間先命補正
    ；逾期未補正者，為上訴不合法律上之程式，應以裁定駁回
    。倘已提出上訴理由，但所提非屬具體理由者，則由第二審
    法院以上訴不合法律上之程式，判決駁回。而所謂具體理由
    ，必係依據卷內既有訴訟資料或提出新事證，指摘或表明第
    一審判決有何採證認事、用法或量刑等足以影響判決本旨之
    不當或違法，而構成應予撤銷之具體事由，始克當之（例如
    ：依憑證據法則具體指出所採證據何以不具證據能力，或依
    憑卷證資料，明確指出所為證據證明力之判斷如何違背經驗
    、論理法則）；倘僅泛言原判決認定事實錯誤、違背法令、
    量刑失之過重或輕縱，而未依上揭意旨指出具體事由，或形
    式上雖已指出具體事由，然該事由縱使屬實，亦不足以認為
    原判決有何不當或違法者（例如：對不具有調查必要性之證
    據，法院未依聲請調查亦未說明理由，或援用證據不當，但
    除去該證據仍應為同一事實之認定），皆難謂係具體理由，
    俾與第二審上訴制度旨在請求第二審法院撤銷、變更第一審
    不當或違法之判決，以實現個案救濟之立法目的相契合，並
    節制濫行上訴，最高法院97年度台上字第892 號判決意旨參
    照。
二、原審判決認被告甲○○明知海洛因、甲基安非他命依毒品危
    害防制條例第2 條第2 項第1 款、第2 款規定分列為第一級
    、第二級毒品管理，均不得非法持有及施用，竟於觀察、勒
    戒執行完畢釋放後5 年內再犯施用毒品案件經法院判處罪刑
    確定後，猶不知悛悔，復基於施用第一級毒品海洛因之犯意
    ，於98年1 月17日19時許，在臺北縣林口鄉○○○路上之車
    內，以將第一級毒品海洛因摻入香菸內再燃燒吸食所產生煙
    氣之方式，施用第一級毒品海洛因1 次；隨後在同一地點，
    另基於施用第二級毒品甲基安非他命之犯意，以將第二級毒
    品甲基安非他命置於鋁箔紙上燃燒吸食所產生煙氣之方式，
    施用第二級毒品甲基安非他命1 次。嗣於98年1 月18日19時
    許，在臺北縣三重市○○○路25號前，因另案通緝中為警逮
    捕，經警採集其尿液檢體送鑑驗後，始查悉上情。前揭事實
    業據被告於偵查中、原審準備程序及審理時坦承不諱，且其
    於98年1 月18日23時21分許，在臺北縣政府警察局三重分局
    大同派出所警詢時配合警方所採集之尿液檢體，經送請臺灣
    檢驗科技股份有限公司遞以EIA 酵素免疫分析法初驗、GC/M
    S 氣相層析質譜儀法複驗結果，確呈現嗎啡及安非他命類陽
    性反應，有臺北縣政府警察局查獲毒品案件尿液檢體監管紀
    錄表及臺灣檢驗科技股份有限公司98年2 月6 日、編號：UL
    /2009/10479 號濫用藥物檢驗報告各1 紙在卷可稽，被告之
    自白既有上開證據足資補強，應堪信為真實。原審審酌被告
    前經觀察、勒戒及刑之執行完畢後，猶另萌施用毒品犯意，
    再犯本罪，顯見其戒除毒癮之意志薄弱，且未衷心悛悔，漠
    視法令之禁制，恣意濫用毒品，其行可訾，惟尚知坦承犯行
    ，兼衡其施用毒品之種類、期間、次數、動機、目的、手段
    等一切情狀，分別量處被告施用第一級毒品，累犯，處有期
    徒刑一年，又施用第二級毒品，累犯，處有期徒刑十月，應
    執行有期徒刑一年八月，核無違誤。
三、本件上訴人即被告甲○○不服原判決，於民國98年5 月25日
    具狀提起第二審上訴，其上訴理由略為：施用毒品者具「病
    患性犯人」之特質，僅對於施用毒品之犯人科以重刑，並無
    法使其戒除毒癮，基於施用毒品者之特性，再犯施用毒品罪
    ，量刑不宜過重，且刑法修正後，施用毒品之犯行改採一罪
    一罰，已足制裁施用毒品罪之犯行。被告因案通緝，主動坦
    承犯行，表明願受裁判，且經其志願性同意而採尿送驗，被
    告於有偵查權之警察知悉其為罪犯前，即主動供出上情，表
    明願受裁判，是為自首，應予減輕其刑。又施用毒品係自戕
    行為，對他人法益尚無具體危害，懇請酌情減刑，改賜刑較
    適法之宣告刑等語。
四、惟查：量刑之輕重，係屬事實審法院得依職權自由裁量之事
    項，茍於量刑時，已依行為人之責任為基礎，並斟酌刑法第
    57 條 各款所列情狀，而未逾越法定範圍，又未濫用其職權
    ，即不得遽指為違法。本件原判決於量刑時，已依上揭規定
    ，審酌審酌上訴人曾有施用毒品之前科，且經觀察、勒戒執
    行完畢釋放後5 年內再犯施用毒品案件經法院判處罪刑確定
    後，猶無法戒除，復又觸犯本件犯行，顯示其無戒絕之決心
    ，且未衷心悛悔，漠視法令之禁制，恣意濫用毒品，其行可
    訾，惟尚知坦承犯行，兼衡其施用毒品之種類、期間、次數
    、動機、目的、手段等一切情狀，予以綜合考量後，科刑如
    前所述，並定應執行刑為有期徒刑一月八月，既未逾越法定
    刑度，亦未濫用自由裁量之權限，刑度亦屬妥適，核無不當
    或違法之情形。又按刑法第62條所謂自首，係指犯人在其犯
    罪未發覺前，向該管公務員申告自己之犯罪事實，而自願接
    受裁判而言。所謂發覺，固非以有偵查犯罪職權之機關或人
    員確知其犯罪無誤為必要，只須有確切之根據得為合理之可
    疑者，即足當之（最高法院26年度渝上字第1839號、72 年
    度台上字第641 號判例參照）。查本件被告於98年1 月18日
    接受員警調查時，稱其最近一次施用毒品係於97年3 月中旬
    在臺北市大同區○○○路車內吸食安非他命毒品，嗣經警採
    集其尿液檢體送鑑驗，鑑驗結果呈現嗎啡及安非他命類陽性
    反應後，被告方坦承其於98年1 月17日19時許，在臺北縣林
    口鄉○○○路上之車內施用海洛因及甲基安非他命，此有臺
    北縣政府警察局三重分局刑事案件移送書及被告警詢、檢察
    官偵查筆錄可憑 (見臺灣板橋地方法院檢察署98年毒偵字第
    1948號偵查卷第1 至2 頁、第6 頁、第29頁)。 本件被告原
    矢口否認有施用海洛因及安非他命之犯行，見鑑驗報告呈陽
    性反應後方坦承犯行，自與自首要件不合，被告空言有自首
    應予減刑云云，顯不足為採，依卷存資料觀察，難認屬具體
    的上訴理由。此外，被告復未具體指摘原審判決關於認定事
    實、適用法律及量刑等事項，究竟有何違法或不當之具體情
    形。揆諸首揭規定，本件上訴自屬不合法律上之程式，應予
    駁回，並不經言詞辯論為之。
據上論斷，應依刑事訴訟法第367條前段、第372條判決如主文。
中    華    民    國    98    年    6     月    15    日
                  刑事第十五庭審判長法  官  吳昭瑩
                                    法  官  李正紀
                                    法  官  李釱任
以上正本證明與原本無異。
施用一級毒品部分如不服本判決，應於收受送達後10日內向本院
提出上訴書狀，其未敘述上訴之理由者並得於提起上訴後10日內
向本院補提理由書（均須按他造當事人之人數附繕本）「切勿逕
送上級法院」，施用二級毒品部分不得上訴。
                                    書記官  張玉如
中    華    民    國    98    年    6     月    16    日


司法院資訊處製作；財團法人民間司法改革基金會備份。
